【裁判字號】    88,交訴,8
【裁判日期】    890405
【裁判案由】    過失致死
【裁判全文】
臺灣苗栗地方法院刑事判決                            八十八年度交訴字第八號
    公  訴  人  臺灣苗栗地方法院檢察署檢察官
    被      告  甲○○
    選任辯護人  徐正安
右列被告因過失致死案件，經檢察官提起公訴（八十八年度偵字第二三八號），本院
判決如左：
    主  文
甲○○因過失致人於死，處有期徒刑陸月，如易科罰金，以佰元折算壹日。
    事  實
一、甲○○於民國（下同）八十七年十月四日上午七時八分許，駕駛車牌號碼Ａ八─
    九七五三號森堡營造事業有限公司所有之自用小貨車，沿苗栗縣卓蘭鎮○○里○
    道台三線公路，由卓蘭往大湖方向行駛，途經該公路標示一五五公里七○○公尺
    處，甲○○本應於車輛行駛時，注意車前狀況，隨時採取必要之安全措施，並注
    意汽車行車速度應依標誌之規定，且行經彎道或無號誌之交岔路口時，應減速慢
    行，作隨時停車之準備，而依當時又無不能注意之情事，竟疏未注意，貿然以時
    速六十公里之速度行駛，致發現同向由劉寶堂騎乘牌號ＮＷＨ─○七八號重機車
    自路旁欲左轉穿越馬路時，不及剎車，僅能略為減速並急向左閃避，仍撞及上開
    劉寶堂騎乘之機車，致劉寶堂人車倒地後受有前額挫傷、顱內出血等傷，甲○○
    並在其犯罪未被有偵查犯罪權限之機關及公務員發覺前，向苗栗縣警察局大湖分
    局卓蘭分駐所自首，進而接受審判，劉寶堂經送醫延至上午十時許不治死亡。
二、案經苗栗縣警察局大湖分局報請暨臺灣苗栗地方法院檢察署檢察官據報相驗後自
    動檢舉偵查起訴。
    理  由
一、右揭時、地車禍肇事之事實，業據被告甲○○坦承不諱，惟矢口否認有何過失，
    辯稱：伊原看見被害人劉寶堂之機車亮右方向燈，以為機車要右轉，因劉寶堂之
    機車忽然左轉，伊才不及剎車，且伊時速約六十公里而已，伊無過失云云，惟查
    本件事故現場為三岔路口，參酌劉寶堂之機車所在位置，實無右轉可能，亦即其
    機車顯欲左轉，被告應得預見，是被告甲○○所稱：係劉寶堂之機車要右轉云云
    委無可採，又被告自承車禍當時並沒將剎車踩死，只得儘量向左閃避，當時時速
    約為六十公里等情，再參以現場並無剎車痕跡，及被告駕車撞及死者後，仍向前
    行駛至分向限制線之對向車道路旁始停止乙節，縱如被告所稱時速六十公里，則
    被告車禍當時行車之速度顯無減速之可能，足見被告並未於行經彎道或無號誌之
    交岔路口時，即為減速慢行，作隨時停車之準備，至被告發現劉寶堂之機車後，
    竟不及剎車，則其未減速慢行，作隨時停車之準備，至為顯然。綜上所述此，被
    告上開所辯，顯非可採，且台灣省竹苗區車輛行車事故鑑定委員會、函台灣省車
    輛行車事故覆議鑑定委員會亦均同此認定，分別有前開竹苗鑑定委員會八十八年
    四月六日竹鑑字第八八二三０號、覆議委員會八十八年十二月二日府覆議字第八
    八０八七七號函二紙在卷可參。此外，並有道路交通事故調查報告表一份，相片
    數幀附卷可稽。又被害人劉寶堂係因本件車禍受傷死亡，亦經台灣苗栗地方法院
    檢察署檢察官督同法醫師相驗屬實，製有勘驗筆錄、相驗屍體證明書、驗斷書在
    卷可憑。按車輛行駛時，駕駛人應注意車前狀況，隨時採取必要之安全措施；且
    行車速度，應依標誌之規定，於行經彎道或無號誌之交岔路口時，應減速慢行，
    作隨時停車之準備。道路交通安全規則第九十四條第三項、第九十三條第一項定
    有明文。被告甲○○駕車自應注意上述道路交通安全規定。又依附卷之交通事故
    調查報告表所載，本件肇事時、地之天候、路況、視線皆良好，則肇事彼時，被
    告亦無不能注意之情事，竟疏未注意及此，致撞及被害人，其顯有過失，與被害
    人劉寶堂死亡具有相當因果關係，事証明確，被告犯行洵堪認定。
二、核被告甲○○所為，係刑法第二百七十六條第一項之過失致死罪。又刑法上之業
    務，係指個人基於其社會地位繼續反覆所執行之業務，其主要部分當不待論，即
    為完成主要業務所附隨之準備工作與輔助事務，固亦應包括在內。然查，被告甲
    ○○僅係駕駛森堡營造事業有限公司所有之自用小貨車，於上班途中肇事，伊非
    該公司之駕駛，僅係該公司之承包商，有該公司工務經理信函在卷可參，即駕駛
    業務非被告繼續反覆所執行之業務，亦非為完成主要業務所附隨之準備工作與輔
    助事務，實難認被告犯有業務過失致人於死之罪行。公訴人以被告係犯有業務過
    失致人於死罪，似有誤會，起訴法條應予變更。次查被告甲○○於犯罪未被發覺
    前，已向警察機關自首，進而接受審判，有相驗案件初步調查報告表附卷可稽，
    自應依自首之規定減輕其刑。爰審酌被告過失情節之輕重、於事故發生後尚未與
    死者家屬達成和解，被告甲○○素行尚佳等一切情狀，量處如主文所示之刑，並
    諭知易科罰金之折算標準，以資懲儆。
三、據上論斷，應依刑事訴訟法第二百九十九條第一項、第三百條，刑法第二百七十
    六條第一項、第六十二條前段，罰金罰鍰提高標準條例第一條前段、第二條，判
    決如主文。
本案經檢察官石東超到庭執行職務。
中      華      民      國    八十九    年      四      月      五      日
                                    臺灣苗栗地方法院刑事庭
                                        法  官  姚  銘  鴻
右正本證明與原本無異。
如不服本判決，應於判決送達後十日內向本院提出上訴狀( 應附繕本 )，上訴於臺灣
高等法院台中分院。
                                        書記官  張  文  玲
中      華      民      國    八十九    年      四      月      六      日
附錄本案論罪科刑法條全文：
刑法第二百七十六條第一項
因過失致人於死者，處二年以下有期徒刑、拘役或二千元以下罰金。


司法院資訊處製作；財團法人民間司法改革基金會備份。
